臺北高等行政法院裁定
110年度交上字第316號
上  訴  人  黃正道                                     

訴訟代理人  巫宗翰  律師
被 上訴 人  桃園市政府交通事件裁決處
                            桃園市中壢區強國路68號7、8樓
代  表  人  張丞邦（處長）        
上列當事人間交通裁決事件，上訴人對於中華民國110年9月9日
臺灣桃園地方法院109年度交字第398號行政訴訟判決，提起上訴
，本院裁定如下：
    主  文
上訴駁回。
上訴審訴訟費用新臺幣柒佰伍拾元由上訴人負擔。 
    理  由
一、按對於交通裁決事件之判決提起上訴，非以其違背法令為理
    由，不得為之，且應於上訴理由中表明原判決所違背之法令
    及其具體內容之事由，或表明依訴訟資料可認為原判決有違
    背法令之具體事實之事由，行政訴訟法第237條之9第2 項準
    用第235條第2項及第236條之1規定甚明。是對於地方法院交
    通裁決事件之判決上訴，非以其違背法令，且於上訴理由中
    表明上開事由之一者，即屬不應准許，自應認為不合法而駁
    回之。又依同法第237條之9第2項準用第236條之2第3項、第
    243條第1項規定，判決不適用法規或適用不當者，為違背法
    令；而判決有第243條第2項所列各款情形之一者，為當然違
    背法令。是當事人對於地方法院交通裁決事件之判決上訴，
    如依行政訴訟法第237條之9第2項準用第236條之2第3項、第
    243條第1項規定，以判決有不適用法規或適用不當為理由時
    ，其上訴狀或理由書應表明原判決所違背之法令及其具體內
    容；若係成文法以外之法則，應揭示該法則之旨趣，倘為司
    法院解釋，則為揭示該解釋之字號或其內容。如以行政訴訟
    法第237條之9第2項準用第236條之2第3項、第243條第2 項
    所列各款情形為理由時，其上訴狀或理由書，應揭示合於該
    條項各款之事實。上訴狀或理由書如未依此項方法表明者，
    即難認為已對交通裁決事件之判決之違背法令有具體之指摘
    ，其上訴自難認為合法。
二、緣上訴人於民國109年5月16日9時30分許，駕駛車牌號碼000
    -0000號自用小客車（下稱系爭車輛），行經國道一號高速
    公路南下43.4公里時，在訴外人○○○駕駛之000-0000號營業
    小客貨車（下稱他車）前方非遇突發狀況而驟然減速，造成
    ○○○駕駛之他車閃避後撞擊護欄而肇事，經內政部警政署國
    道公路警察局第一公路警察大隊員警於109年6月22日以國道
    警交第Z10875527號舉發違反道路交通管理事件通知單，舉
    發上訴人有「汽車駕駛人非遇突發狀況，在行駛途中任意驟
    然減速、煞車至發生事故，無人傷亡」之違規事實，違反道
    路交通管理處罰條例（下稱道交條例）第43條第1項第4款規
    定，並載明應於109年8月5日前到案。嗣上訴人於109年7月1
    7日到案向被上訴人陳述意見後，被上訴人乃認上訴人於上
    開時、地有「非遇突發狀況在行駛中任意驟然減速因而肇事
    」之違規行為，依道交條例第43條第1項第4款規定，以109
    年10月6日桃交裁罰字第58-Z10875527號違反道路交通管理
    事件裁決書（下稱原處分）裁處上訴人罰鍰新臺幣（下同）
    18,000元，吊銷駕駛執照，並應參加道路交通安全講習。上
    訴人不服原處分，提起行政訴訟，經原審法院109年度交字
    第398號判決（下稱原判決）駁回後，上訴人猶未甘服，遂
    提起本件上訴。
三、上訴意旨略以：依行車紀錄器錄影畫面所示，上訴人當日沿
    國道一號林口第2交流道入口駛入南向車道後，自外車道向
    左欲變換車道至中內車道，遭○○○鳴按喇叭，上訴人退回中
    外車道待○○○車輛通過後，變換至中內車道行駛在○○○車輛後
    方並持續變換車道至內側車道，依道交條例第33條第2項規
    定所示，因內車道為超車道，超車後應駛回原車道，故上訴
    人始會由內側車道超車駛入○○○車輛所在之中內車道前方。
    而上訴人在駛入中內車道時2次輕踩煞車，係因該路段為下
    坡路段，且一般高速行駛狀態下變換車道，均會在變換車道
    後立即踩煞車減速穩定車身及與前車保持安全距離，此為駕
    駛人自然反應現象。倘上訴人真有「非遇突發狀況任意驟然
    減速」之行為，上訴人踩煞車之方式不會僅係「輕踩」。嗣
    上訴人第3次踩煞車，係為與前車保持安全距離，且自上訴
    人變換車道至中內車道行駛在○○○車輛前方，至○○○車輛失控
    為止，長達11秒期間，○○○均未煞車放慢速度，而未與前車
    保持安全距離，最後方導致其車輛失控。顯見本件他車失控
    發生原因實為○○○故意未與系爭車輛保持安全距離所致，並
    非上訴人有「非遇突發狀況任意驟然減速」行為之故。又上
    開事實均有行車紀錄器錄影畫面說明可查，雖上訴人由內車
    道變換至中內車道過程有疑義，但此與「非遇突發狀況任意
    驟然減速因而肇事」，兩者間仍有極大差異。是以，上訴人
    並無道交條例第43條第1項第4款「非遇突發狀況任意驟然減
    速因而肇事」之客觀行為及主觀故意，原判決違背法令，原
    處分應予撤銷等語。經查，原審業已當庭會同兩造勘驗他車
    行車紀錄器畫面錄影光碟內容，並記明於筆錄（見原審卷第
    98至102頁），並依上開勘驗筆錄及行車紀錄器錄影畫面擷
    圖，認定上訴人所駕駛之系爭車輛違規當時係自內側車道變
    換車道至他車前方，當時內側車道並無其他車輛通行。又上
    訴人駕駛系爭車輛未與○○○所駕駛之他車保持安全距離及間
    隔，即先行自內側車道故意切入○○○所駕駛之他車前方，又
    在上訴人前方無任何車輛或特殊車前狀況下，緊急煞車減速
    3次，且前後3次煞車時間僅間隔7秒，已徵上訴人客觀上有
    驟踩剎車突然減速之行為，主觀上具有妨害○○○正常駕車行
    駛之故意，導致○○○所駕駛之他車閃避不及因而失控偏轉撞
    上內側護欄而肇事，此情顯已構成道交條例第43條第1項第4
    款規定之違規行為，並認原處分依同條例第第43條第1項第4
    款、第3項、第5項等規定裁處上訴人罰鍰18,000元，吊銷駕
    駛執照，並應參加道路交通安全講習，核屬於法有據。本院
    經核上訴人之上訴理由，無非重述其對原處分不服之理由，
    係重述其在原審業經提出而為原判決摒棄不採之主張，並執
    其個人主張，就原審所為論斷、證據取捨及事實認定職權之
    行使為指摘，對於原判決所述理由，則未具體指出有何不適
    用法規或適用法規不當之情形，並揭示該法規之條項或其內
    容，及合於行政訴訟法第237條之9第2項準用第236條之2第3
    項、第243條第2項所列各款之事實，難認對於原判決違背法
    令已有具體之指摘。依首開規定及說明，應認其上訴為不合
    法，應予駁回。
四、據上論結，本件上訴為不合法。依行政訴訟法第237條之9  
    第2項、第236條之2第3項、第249條第1項前段、第104條，
    民事訴訟法第95條、第78條，裁定如主文。 　
中　　華　　民　　國　　110 　年　　11　  月　　25   日
                    臺北高等行政法院第一庭
                              審判長法  官  許瑞助
                                    法  官  林麗真
                                    法  官  林秀圓
上為正本係照原本作成。
不得抗告。
中　　華　　民　　國　　110 　年　　12　  月　　 6    日
                                    書記官  張正清